【裁判字號】    89,家訴,77
【裁判日期】    891103
【裁判案由】    確認婚姻無效
【裁判全文】
臺灣臺南地方法院民事判決  八十九年度家訴字第七七號
    原      告  乙○○
                            身.
    訴訟代理人  許永明  律師
    被      告  甲○○      住.
                            身.
    訴訟代理人  黃厚誠  律師
右當事人間請求確認婚姻不成立事件，本院判決如左：
    主      文
確認原告與被告間之婚姻關係不成立。
訴訟費用由被告負擔。
    事    實
甲、原告方面：
一、聲明：求為判決如主文所示。
二、陳述：
(一)按結婚，應有公開儀式及二人以上之證人；結婚不具備上開方式者，無效，民法
    第九百八十二條第一項、第九百八十八條第一款分別有明文，而所謂結婚應有公
    開之儀式，指結婚之當事人應行定式之禮儀，使不特定人得以共聞共見認識其為
    結婚者而言。本件兩造曾於民國八十二年五月八日於戶政機關辦理結婚登記，惟
    並未具備結婚公開之儀式。
(二)本件兩造間既僅依戶籍法為結婚之登記，而推定其已結婚，並未具備結婚應有之
    公開儀式，乃訴請如訴之聲明。
三、證據：提出戶籍謄本一份，並聲請傳訊證人廖德昌。
乙、被告方面：
一、聲明：求為判決如主文所示。
二、陳述：對於兩造於八十二年五月八日結婚，未具備公開儀式之法定要件，不予爭
    執。
三、證據：聲請傳訊證人林金良、林梅紅、林兆庚。
丙、本院依職權函台南縣永康市戶政事務所調兩造辦理結婚登記資料。
    理    由
一、按民法第九百八十二條規定：結婚應有公開儀式及二人以上之證人。經依戶籍法
    為結婚之登記者，推定其已結婚。又不具備第九百八十二條第一項之方式者無效
    。同法第九百八十八條第一款亦有明文。本件原告主張其與被告之戶籍資料上登
    記為夫妻之事實，業據原告提出與其所述相符之戶籍謄本一紙在卷，堪信為真實
    。兩造戶籍上既有辦理結婚之登記，依前開法條規定，即受結婚之推定。惟原告
    主張兩造之婚姻並不具備前開法定之結婚要件而不成立，其有即受確認判決之法
    律上利益，合先敘明。
二、原告主張與被告於八十二年五月八日結婚，未舉行公開儀式及二人以上之證人一
    節，亦為被告所自認。再本院依職權函台南縣永康市戶政事務所調兩造辦理結婚
    登記所憑之結婚證書傳訊結婚證書所載之主婚人廖德昌、林金良，介紹人林梅紅
    證婚人林兆庚等人。證人廖德昌證稱：他們是拿我的印章去蓋而已，沒有宴客，
    沒有穿禮服，沒有收禮金，只製作結婚證書報戶口而已；證人林金良證稱：伊沒
    有蓋章，亦沒有當主婚人，該結婚證書伊不清楚；證人林梅紅證稱：伊沒有蓋章
    ，也沒有當介紹人，結婚證書伊不清楚；證人林兆庚證稱：伊沒有蓋章，結婚證
    書伊不清楚等情。可認兩造戶籍登記之於八十二年五月八日結婚，未舉行公開儀
    式及二人以上之證人甚明。兩造並未舉行結婚之公開儀式，亦無二人以上之證人
    ，僅以自備之結婚證書向台南縣永康市戶政事務所申請辦理結婚登記之事實，應
    堪採信。
四、本件兩造雖已依戶籍法登記結婚，惟原告既已舉反證，證明其未具備民法第九百
    八十二條第一項所規定之公開儀式及二人以上之證人，自得推翻同條第二項推定
    結婚之效力，依同法第九百八十八條第一款規定，其結婚無效，從而原告據以提
    起本訴，請求確認與被告之婚姻不成立，即無不合，應予准許。
五、據上論結，原告之訴為有理由，依民事訴訟法第七十八條、判決如主文。
中      華      民      國    八十九   年      十一    月    三        日
                              臺灣臺南地方法院民事第一庭
~B法      官  蘇清水
右正本證明與原本無異。
如對本判決上訴，須於判決送達後二十日內向本院提出上訴狀。
中      華      民      國    八十九    年      十一    月    三      日
~B法院書記官  王志銘


司法院資訊處製作；財團法人民間司法改革基金會備份。
